【裁判字號】    92,訴,274
【裁判日期】    920424
【裁判案由】    妨害兵役
【裁判全文】
臺灣板橋地方法院刑事判決                          九十二年度訴字第二七四號
    公  訴  人  臺灣板橋地方法院檢察署檢察官
    被      告  丙○○
右列被告因妨害兵役案件，經檢察官提起公訴（九十一年度偵字第一八四二一號），
本院判決如左：
    主  文
丙○○無罪。
    理  由
一、公訴意旨略以：被告丙○○係空軍臨召回役之應召員，原住在臺北縣中和市○○
    里○○○鄰○○路六五巷五號一樓，本應於民國（下同）九十一年六月二十四日
    早上八時許，至空軍九一三指揮部報到，被告丙○○意圖避免召集處理，竟未在
    戶籍地居住，無故未按規定申報遷出手續，致使臺北縣政府警察局中和分局中和
    派出所員警魯冠任，於前揭被告丙○○應報到時間內，仍無法將臨時召集令送達
    ，而無故逾入營期限二日，因認被告涉有妨害兵役治罪條例第五條第五款之罪嫌
    。
二、按犯罪事實應依證據認定之，無證據不得推定其犯罪事實，又不能證明被告犯罪
    者，應諭知無罪之判決，刑事訴訟法第一百五十四條、第三百零一條第一項定有
    明文。所謂認定犯罪事實之證據，係指足以認定被告確有犯罪行為之積極證據而
    言，該項證據自須適合於被告犯罪事實認定，始得採為斷罪資料。又苟未能發現
    相當證據，或證據不足以證明，自不能以推測或擬制之方法，以為裁判基礎，亦
    分別有最高法院二十九年度上字第三一０五號及同院四十年度台上字第八六號判
    例意旨可資參照；又九十一年六月二十六日修正公布之妨害兵役治罪條例第五條
    第五款之罪，係以意圖避免動員召集或臨時召集，應受徵集而無故逾入營期限二
    日者為構成要件（按公訴意旨所指被告本件妨害兵役行為，係在九十一年六月二
    十六日公布修正條文前，惟比較修正條文公布前之妨害兵役治罪條例第六條及修
    正條文公布後之妨害兵役治罪條例第五條，自以修正條文公布後之妨害兵役治罪
    條例第五條較有利於被告，依刑法第二條第一項所規定之從新從輕原則，自應適
    用修正條文公布後之妨害兵役治罪條例第五條之規定）。公訴人認被告涉有前揭
    罪嫌，無非以證人魯冠伍於偵查時之證詞及臨時召集令受領回執、台北縣團管區
    司令部列管後備軍人遷出未報移送法辦年籍表各一份為其論據；訊據被告堅決否
    認有右開妨害兵役犯行，辯稱：伊於九十一年六月二十日自國防部新店軍監出獄
    ，伊要回役，所以伊有去台北縣後備司令部報到，當時伊與伊之母親乙○○一同
    住在台北市○○路十二號十一樓，因伊之母親沒有辦法將伊之戶籍遷入該天水路
    之住處，伊至台北縣後備司令部報到填寫資料，有填該天水路之住處，卻一直未
    收到召集令，伊並無避免兵役召集之意圖等語。
三、經查，被告確於九十一年六月二十日自國防部新店監獄出獄乙節，有國防部新店
    監獄九十一年十月十六日（九一）望明（一）字第四九三二號函附開釋證明書、
    假釋證明書影本在卷可憑（見偵查卷第十二頁至第十四頁），而證人即被告之母
    乙○○到庭證稱：「（問：被告出獄之後住何處？）就是住在台北市○○區○○
    路十二號十一樓。此處是我經營賓館，在被告在監的時候，我就要遷被告的戶籍
    ，但是因為是查封的房子，有稅沒有繳，所以無法遷戶籍。事後被告出獄，但是
    仍無法遷戶籍到該處。」、「（問：無法遷入戶籍是何原因？）戶政事務所說叫
    我把九十年度房屋稅單拿來，才能遷戶籍，但是因為是法拍屋，房東沒有繳稅。
    所以我一直沒有辦法拿到稅單。」等語（見本院九十二年三月十三日訊問筆錄）
    ，核與被告所辯稱其自國防部新店軍監出獄後，與乙○○一同住在台北市○○路
    十二號十一樓，惟仍無法辦理戶籍遷入該天水路住處之手續乙節，尚屬相符。又
    證人即台北縣後備司令部承辦人員甲○○到庭證稱：被告係在出獄後之一星期內
    到台北縣後備司令部填寫報到資料等語（見本院九十二年四月十日訊問筆錄），
    而依證人甲○○於九十二年四月十日所庭呈被告報到時填寫之「因案停役兵申請
    回役報告書」記載，「現居地址」欄確填寫為「台北市○○區○○路十二號十一
    樓」等語，則倘被告有避免臨時召集之意圖，斷無在該申請回役報告書上填寫其
    確實居住地址之理，再觀諸卷附之臨時召集令受領回執、臺北縣團管區司令部列
    管後備軍人遷出未報移送法辦年籍表所載，該臨時召集令均僅就被告位於臺北縣
    中和市○○里○○○鄰○○路六五巷五號一樓之戶籍地送達，顯未就被告至臺北
    縣後備司令部報到時所陳報之現居地址為送達，難認被告有避免臨時召集之意圖
    ，至證人即承辦警員魯冠伍雖於偵查時證稱：伊有將召集令送至中和市○○路六
    十五巷一號一樓，惟房東說被告已沒有租房屋等語（見偵查卷第十七頁背面），
    僅能證明被告於受臨時召集令送達時，並未住於戶籍地，又卷附之臨時召集令受
    領回執、台北縣團管區司令部列管後備軍人遷出未報移送法辦年籍表，亦僅能證
    明被告應受徵集而逾入營期限二日之事實，究不能憑此而遽認被告有避免臨時召
    集之意圖，是被告辯稱：伊並無避免兵役召集之意圖等語，合於事實，堪足採認
    ，被告之行為，尚難認與妨害兵役治罪條例第五條第五款所規定之構成要件相符
    。此外，復查無其他積極證據足認被告有本件妨害兵役之情事，不能證明其犯罪
    ，揆諸前揭說明，應依法諭知無罪之判決。
據上論結，應依刑事訴訟法第三百零一條第一項，判決如主文。
本案經檢察官朱學瑛到庭執行職務。
中      華      民      國    九十二    年      四      月    二十四    日
                                  臺灣板橋地方法院刑事第六庭
                                          法  官  林海祥
右正本證明與原本無異。
如不服本判決，應於判決送達後十日內，向本院提出上訴狀。
                                          書記官  陳映孜
中      華      民      國      九十二      年    四    月    二十四    日


司法院資訊處製作；財團法人民間司法改革基金會備份。
